【裁判字號】    99,再,3
【裁判日期】    990406
【裁判案由】    再審之訴
【裁判全文】
臺灣新竹地方法院民事裁定                 99年度再字第3號
再審原告    葉福進即宇晨企業社
訴訟代理人  林進塗律師
再審被告    九鶴建材實業有限公司
法定代理人  甲○○
上列當事人間再審之訴事件，再審原告對於本院98年度司促字第
8645號於民國98年10月21日確定之支付命令提起再審之訴，本院
裁定如下：
    主  文
再審之訴駁回。
再審訴訟費用由再審原告負擔。
    理  由
一、再審原告主張：
（一）再審原告從未承包訴外人葉送來所有座落新竹縣新豐鄉青
      埔村71-2號房屋之改建工程，該改建工程實係再審原告之
      胞弟葉梧遠即葉福財於民國96年5月間所承攬，並由葉梧
      遠於96年11、12月間將該承攬案中之牆壁抿石工程轉包予
      再審被告施作，再審原告從未與再審被告會面，亦從未在
      該改建房屋之現場出現過，可見上開改建工程與再審原告
      完全無關。惟因葉梧遠承攬上該改建工程時，以印有再審
      原告企業社名稱之名片與再審被告接觸，致再審被告誤認
      再審原告與上開工程有涉，實則上開承攬工程乃葉梧遠之
      個人行為，再審原告與再審被告間並未成立任何工程契約
      。至再審被告雖以載有「宇晨企業社」之「請款單」及「
      承包施工明細表」向本院申請核發支付命令，惟上開單據
      係再審被告片面製作，並未經再審原告之簽名蓋章認定，
      是該「請款單」及「承包施工明細表」應屬偽造，而本院
      未仔細核對或命再審被告補正即准予核發98年司促字第86
      45號支付命令，顯有瑕疵，爰以民事訴訟法第496條第1項
      第9款及第13款等規定為再審理由，提起本件再審之訴。
（二）又再審原告已於98年2月24日歇業，故再審原告並未於「
      新竹縣新豐鄉○○街54巷95-1號」之地址收受該支付命令
      。再審原告於98年12年30日接獲本院新院雲98司執曾字第
      32347號執行命令後，向訴外人葉梧遠查詢該工程款債務
      之情形，始知再審被告申請核發支付命令之對象有誤，故
      於99年1月18日向本院提起確認債權不存在之訴，嗣因訴
      訟方向錯誤，乃再於99年3月12日提起本件再審之訴，是
      再審原告提起本件再審之訴業已遵守再審期間之規定等語
      。並聲明：臺灣新竹地方法院98年度司促字第8645號支付
      命令應予廢棄，並駁回再審被告之聲請。
二、再審被告則以：再審被告對再審原告聲請支付命令事件係經
    法院合法寄存送達，且法院既已核發該支付命令之確定證明
    書予再審被告，足見該支付命令確實已合法送達至再審原告
    ，再審原告所言，並不足採等語，資為抗辯。
三、按與確定判決有同一之效力之支付命令，有民事訴訟法第49
    6條第1項之情形者，應於30日之不變期間內提起再審之訴，
    此項期間係自支付命令確定時起算。又再審之訴不合法者，
    法院應以裁定駁回之，民事訴訟法第521條第2項、第500條
    第1項、第2項前段及第502條第1項分別定有明文。查本院98
    年度司促字第8645號事件於98年8月10日所核發之支付命令
    係於98年8 月17日、同年9 月17日分別寄存送達於再審原告
    宇晨企業社位於新竹縣新豐鄉○○街54巷95之1 號營業地址
    ，及再審原告葉福進位於新竹縣新豐鄉5 鄰青埔子66號住處
    ，此有送達證書影本2 紙在卷可憑（卷宗第17頁、第18頁）
    ，且經本院調取98年度司促字第8645號卷宗核對再審原告宇
    晨企業社商業登記抄本及葉福進戶籍謄本無誤，自應認再審
    原告業已受上開支付命令之合法送達，則本院98年度司促字
    第8645號支付命令於98年11月12日核發98年10月21日之確定
    證明書，於法並無違誤，本件再審不變期間30日之計算，應
    自支付命令確定時即98年10月21日起算。再審原告雖主張宇
    晨企業社業於98年2 月間歇業，未於新竹縣新豐鄉○○街54
    巷95之1 號址收受送達云云，惟宇晨企業社係葉福進所設獨
    資商號，本院98年度司促字第8645號支付命令既已向葉福進
    之住所為寄存送達，其送達即為合法，如再審原告認上開支
    付命令之送達不合法，則再審原告亦無提起本件再審之訴之
    餘地，故再審原告稱其未於新竹縣新豐鄉○○街54巷95之1
    號址收受送達云云，亦不影響本院98年度司促字第8645號支
    付命令之確定，上開支付命令既於98年10月21日確定，再審
    原告遲至99年3 月12日始提起再審之訴，顯未遵守再審之不
    變期間。再審原告主張再審理由知悉在後，以其99年3 月4
    日始知先前訴訟方向有誤，旋於99年3 月12日即提起再審之
    訴，業已遵守再審之不變期間云云。惟經本院調取98年度司
    促字第8645號卷宗查核，再審原告於99年1 月6 日即委託訴
    外人葉梧遠聲請閱覽本院98年度司促字第8645號卷宗，並於
    99年1 月11日即已閱卷完畢，對於原支付命令是否具備再審
    事由，於閱卷完畢時即得以清楚知悉，再審原告至遲亦應於
    99年2 月10日前提起再審之訴，惟再審原告竟遲至99年3 月
    12日始行提起，自難認再審原告已遵守再審之不變期間。再
    審原告雖陳稱其先前之訴訟方向有誤，惟此並不能阻卻再審
    不變期間之進行，再審原告所提再審之訴仍非合法。
四、此外，再審原告以民事訴訟法第496條第1項第9款事由提起
    再審之訴，卻未釋明本件如何具備同條第2項「前項第7款至
    第10款情形，以宣告有罪之判決或處罰鍰之裁定已確定，或
    因證據不足以外之理由，而不能為有罪之確定判決或罰鍰之
    確定裁定者為限，得提起再審之訴」之要件。又同法第496
    條第1項第13款規定之再審事由，係以前訴訟程序事實審言
    詞辯論終結前已存在而未經斟酌之證物為限，則本件支付命
    令之核發既未經言詞辯論之實質審理程序，性質上自無適用
    該款再審之餘地。再審原告據以聲請再審，亦屬無據，不應
    准許，併予敘明。
五、據上論結，依民事訴訟法第502條第1項、第95條、第78條，
    裁定如主文。
中    華    民    國    99    年    4     月    6     日
                  民事第一庭    法      官  蔡孟芳
以上正本係照原本作成。
如對本裁定抗告須於裁定送達後10日內向本院提出抗告狀。
中    華    民    國    99    年    4     月    6     日
                                書  記  官  李慧娟

司法院資訊處製作；財團法人民間司法改革基金會備份。
